臺灣桃園地方法院民事判決　　　　　　　96年度重訴字第89號
原　　　告　丙○○
訴訟代理人　甲○○
被　　　告　乙○○
上列當事人間請求損害賠償事件，係原告於本院95年度桃交簡字
第467 號過失傷害刑事案件提起附帶民事訴訟（95年度桃交附字
第29號），經本院刑事庭於民國95年12月29日裁定移送前來，於
民國96年6 月25日言詞辯論終結，本院判決如下：
    主      文
被告應給付原告新臺幣捌佰壹拾貳萬壹仟零捌拾捌元，及自民國
九十六年二月十九日起至清償日止，按週年利率百分之五計算之
利息。
原告其餘之訴駁回。
訴訟費用由被告負擔百分之四十八，餘由原告負擔。
本判決第一項於原告以新臺幣貳佰柒拾萬元供擔保後，得假執行
；但被告如以新臺幣捌佰壹拾貳萬壹仟零捌拾捌元預供擔保，得
免為假執行。
原告其餘假執行之聲請駁回。
    事實及理由
甲、原告主張：(一)被告於民國94年10月22日下午2時30 許，駕駛
    車牌號碼P9—0152號自用小客車，車上搭載原告，沿桃園縣
    龜山鄉○○路○ 段往桃園市○○路方向行駛，途經龜山鄉○
    ○路○ 段588 號前時，因超速駕駛，致上開小客車失控撞上
    路旁電線桿，造成原告受有頸椎骨折併脊骨髓外傷等傷害，
    被告亦因上開過失傷害行為，經本院95年度桃交簡字第467
    號判決處有期徒刑5 月在案。(二)原告依侵權行為之法律關係
    ，請求被告賠償下列損失：1.醫療費：原告為治療上開傷勢
    ，曾陸續至長庚紀念醫院、台北市立聯合醫院、台北醫院、
    桃園醫院、振興復健醫學中心、台北榮民總醫院就診，合計
    支出醫藥費新臺幣（下同）90,386元；2.醫療器材費：原告
    受傷期間為醫療上之需要，曾陸續購買紙尿片、小腿尿袋、
    尿套、適透膜人工皮、導尿管、特製輪椅、氣墊座、防護套
    、洗澡椅等醫療用品，合計支出40,410元；3.交通費：原告
    因傷不良於行往返醫院之交通費用合計支出5,718 元；4.減
    少勞動能力損失：原告受傷時年齡為30歲未滿，自31歲起算
    至65歲，共420 個月，每月以基本投保薪資15,840元計算，
    合計減少勞動能力損失6,652,800 元；5.看護費：被告受傷
    出院後需人終身看護，自原告年齡31歲起算至70歲，共480
    個月，每月以基本投保薪資20,722元（含健保費、就業安定
    費、加班費）計算，預估支出看護費9,946,560 元；6.精神
    慰撫金：原告因本件車禍受有身體上及精神上之苦痛，亦得
    請求賠償慰撫金316,926 元。(三)綜上，總計被告應賠償原告
    17,052,800元等語，並聲明：被告應給付原告17,052,800元
    ，及自刑事附帶民事起訴狀繕本送達之翌日起至清償日止，
    按週年利率5%計算之利息；願供擔保請准宣告假執行。
乙、被告未於最後言詞辯論期日到場，據其前到場所為之聲明及
    陳述如下：被告想與原告和解，但原告堅持被告須賠償其上
    開金額，且原告並未提出請求單據資料以供核對。本院卷第
    27頁之診斷證明書診斷欄中載明：原告受有頸椎第七節脊髓
    損傷術後並下肢無力，及同診斷書醫囑欄載明：原告往後需
    要他人照護等記載，並不爭執等語資為抗辯，並聲明：駁回
    原告之訴及假執行之聲請。
丙、得心證之理由：
  一、被告經合法通知未於最後言詞辯論期日到場，核無民事訴
      訟法第386 條各款所列情形，爰依原告聲請，由其一造辯
      論而為判決。
  二、原告主張如甲、(一)所示之事實，為被告所不爭執，堪信為
      真實。按「因故意或過失，不法侵害他人之權利者，負損
      害賠償責任。」民法第184 條第1 項前段定有明文。被告
      於本院刑事庭調查時陳稱略以：當時是過1 個小彎，我只
      輕踩煞車，不知為何會打滑等語，按行車速度，依速限標
      誌或標線之規定，行經彎道，應減速慢行，作隨時停車之
      準備，道路交通安全規則第93條第1 項第1 款、第2 款規
      定甚明。被告駕駛車輛依法即負有上開注意義務，且當時
      並無任何不能注意情事，竟疏未注意，不僅以高於該路段
      速限之速度超速行車，於過彎時猶未減速並作隨時停車之
      準備，致於過彎中因車速過快遂煞車致使車輛打滑，其有
      過失至為明顯。又原告因本件車禍事故受有上開傷害，與
      被告之上開行為有相當因果關係，則原告主張被告應負損
      害賠償責任，即屬有據。
  三、次按「不法侵害他人之身體或健康者，對於被害人因此喪
      失或減少勞動能力或增加生活上之需要時，應負損害賠償
      責任。」、「不法侵害他人之身體、健康、名譽、自由、
      信用、隱私、貞操，或不法侵害其他人格法益而情節重大
      者，被害人雖非財產上之損害，亦得請求賠償相當之金額
      。」民法第193 條第1 項、民法第195 條第1 項前段分別
      定有明文。又所謂增加生活上之需要，係指被害之前無此
      需要，因被害以後，始有支付此費用之必要者而言，例如
      延醫治療之醫療費用、被害之後有僱人看護之必要而支出
      之費用等是。茲認定原告所得請求賠償之金額如次：
    (一)原告所受損害：
    1.醫療費用：原告主張其為治療上開傷害，支出醫療費用、
      醫療器材費用及交通費各90,386元、40,410元及5,718 元
      等情，業據提出醫療費用收據44紙、醫療器材費用收據63
      紙及20紙為證（見本院卷第42頁至第69頁、第71頁第93頁
      、第95頁至第99頁），堪信為真實。
    2.看護費用：原告因受上開傷害致兩下肢、兩手掌及前手臂
      癱瘓，必須以輪椅代步、大部分時間需臥床、永久需人餵
      食、大小便及沐浴更衣完全無法自理等情，有財團法人長
      庚紀念醫院95年11月17日出具之勞工保險診斷書附卷可按
      （見本院卷第39頁至第40頁）。準此，原告主張其需人終
      身看護乙節，應為可採。原告係64年12月22日生，於本件
      侵權行為發生時未滿30歲，又我國男性平均餘命已達70歲
      以上，是原告主張其需人看護期間以自其31歲起算至70歲
      止，亦為可採。另原告主張其曾於95年2 月10日至96年3
      月28日期間聘僱外籍勞工看護而支出325,201 元乙節，亦
      提出薪資單等文書為證（見本院卷第102 頁至第128 頁）
      ，應為可採，是則原告於上開期間平均每月支出之費用約
      23,228元（325,201 ÷14≒23,228），從而原告主張其於
      應受看護期間內每月需支出20,722元（含基本薪資15,840
      元、外籍勞工就業安定費2,000 元、健保費770 元及加班
      費2,112 元）乙節，為可採，準此，原告每年應支出之費
      用為248,664 元（20,722×12＝248,664） ，40年間需支
      出之費用固為9,946,560 元（248,664 ×40＝9,946,560
      ）。惟原告既請求為一次給付，自應依霍夫曼計算氏扣除
      中間利息，扣除後，原告得一次請求給付之本項金額為
      5,381,739 元（248,664 ×21.00000000 ＝5,381,739 ，
      元以下四捨五入，下同），逾此範圍之請求，於法無據。
    3.勞動能力喪失之損害：依前揭殘廢診斷證明書記載，原告
      終身無法從事任何工作（見本院卷第40頁），則原告主張
      其勞動能力已全部喪失乙節，為可採。又於本件侵權行為
      發生時，我國最低基本工資為15,840元，則原告主張其因
      勞動能力喪失致每月受有15,840元之損害乙節，應為可採
      。基此，原告每年所受此項損害金額為190,080 元（12×
      15,840＝190,080） ，自其31歲時起至65歲強制退休止之
      35年間所受損害金額合計為6,652,800 元（190,080 ×35
      ＝6,652,800） 。惟原告既請求為一次給付，自應依霍夫
      曼計算氏扣除中間利息，扣除後，原告得一次請求給付之
      本項金額為3,785,909 元（190,080 ×19.00000000 ＝
      3,785,909） ，逾此範圍之請求，於法無據。
    4.慰撫金：原告因被告之侵權行為致癱，終身需人照護，其
      所受有精神上及肉體上之重大苦痛，自可理解。則其請求
      給付慰撫金316,926 元，應為可採。
    5.綜上，原告所受損害之金額合計為9,621,088 元（90,386
      ＋40,410＋5,718 ＋5,381,739 ＋3,785,909 ＋316,926
      ＝9,621,088）。
    (二)次按「保險人依本法規定所為之保險給付，視為被保險人
      損害賠償金額之一部分，被保險人受賠償請求時，得扣除
      之。」強制汽車責任保險法第32條定有明文。本件原告已
      自認因本件車禍事故領取強制責任保險理賠金150 萬元，
      依上開規定，該保險給付應自原告請求賠償之金額內扣除
      之，扣除後，原告得請求被告賠償者為8,121,088 元（
      9,621,088 －1,500,000 ＝8,121,088） 。
  四、復按給付無確定期限者，債務人於債權人得請求給付時，
      經其催告而未為給付，自受催告時起，負遲延責任。其經
      債權人起訴而送達訴狀，或依督促程序送達支付命令，或
      為其他相類之行為者，與催告有同一之效力；遲延之債務
      ，以支付金錢為標的者，債權人得請求依法定利率計算之
      遲延利息；應付利息之債務，其利率未經約定，亦無法律
      可據者，週年利率為百分之五，為民法第229 條第2 項、
      第233 條第1 項前段、第203 條所明定。本件係屬侵權行
      為損害賠償之債，屬給付無確定期限者，且係以支付金錢
      為標的，則依上揭法律規定，原告就被告應給付之上開金
      額，請求自刑事附帶民事訴訟起訴狀繕本送達之翌日即96
      年2 月19日起至清償日止，按法定利率即週年利率5%計算
      之利息，自屬有據，逾此範圍之利息請求，於法無據，不
      能准許。
  五、從而，原告依侵權行為損害賠償之法律關係，請求被告賠
      償8,121,088 元，及自96年2 月19日起至清償日止，按週
      年利率5%計算之利息部分為有理由，應予准許；逾此範圍
      之請求，於法無據，不能准許。
  六、原告陳明願供擔保宣告假執行，核其勝訴部分，合於法律
      規定，爰酌定相當之擔保金額宣告之，並依職權宣告被告
      如預供相當之金額為擔保得免為假執行；原告其餘之訴既
      經駁回，其假執行之聲請已失所附麗，應併駁回之。
丁、訴訟費用負擔之依據：民事訴訟法第79條。
中　　華　　民　　國　　96　　年　　7 　　月　　16　　日
                  民事第三庭  法　官　林望民
以上正本係照原本作成
如對本判決上訴，須於判決送達後20日內向本院提出上訴狀
中　　華　　民　　國　　96　　年　　7 　　月　　16　　日
                              書記官　曾建中
